【裁判字號】    95,易緝,33
【裁判日期】    950822
【裁判案由】    傷害
【裁判全文】
臺灣士林地方法院刑事判決              95年度易緝字第33號
公  訴  人  臺灣士林地方法院檢察署檢察官
被      告  甲○○
上列被告因傷害案件，經檢察官提起公訴（87年度偵續字第81號
），經本院訊問被告後，被告為認罪之答辯，本院合議庭裁定，
由受命法官行簡式審判程序審理，判決如下：
    主  文
甲○○傷害人之身體，處拘役貳拾日，如易科罰金，以銀元參佰
元即新台幣玖佰元折算壹日，緩刑貳年。
    事實及理由
一、本件犯罪事實及證據除引用檢察官起訴書（如附件）之記載
    外，另補充：
 1、被告於本院審理時之自白，核與起訴書所載其他證據相符，
    足見被告自白與事實相符，本件事證明確，被告犯行洵堪認
    定，應依法論科。
 2、核被告所為係犯刑法第277 條第1 項之普通傷害罪。
  按行為後法律有變更者，適用行為時之法律。但行為後之法
    律有利於行為人者，適用最有利於行為人之法律，修正後刑
    法第2 條第1 項定有明文，此係規範行為後法律變更所生新
    舊法律比較適用之準據法，於新法實施後應適用新法第2 條
    第1 項之規定，為「從舊從輕」之比較。
  修正刑法係自95年7 月1 日起施行，在此之前，刑法分別編
    有關罰金刑之貨幣單位係銀元；且依刑法分則編應處罰金者
    ，應適用罰金罰鍰提高標準條例第1 條、第4 條之規定。亦
    即應按各該具體條文制定或修正之先後，定其提高之倍數。
    惟被告行為後，刑法施行法增訂第1 之1 條，於95年6 月14
    日經總統公布，並自同年7 月1 日起施行；該條規定：「中
    華民國94年1 月7 日刑法修正施行後，刑法分則編所定罰金
    之貨幣單位為新臺幣。94年1 月7 日刑法修正時，刑法分則
    編未修正之條文定有罰金者，自94年1 月7 日刑法修正施行
    後，就其所定數額提高為30倍。但72年6 月26日至94年1 月
    7 日新增或修正之條文，就其所定數額提高為3 倍」。亦即
    自95年7 月1 日起，刑法分則編所定罰金之貨幣單位，由原
    來之銀元改為新臺幣；且94年1 月7 日刑法修正時，刑法分
    則編未修正之條文定有罰金者，自95年7 月1 日起，有關罰
    金之數額提高為30倍。本件被告係犯刑法第277 條第1 項之
    普通傷害罪，該罪有罰金刑之處罰，且自24年7 月1 日公布
    施行後，即未再修正，依增訂刑法施行法第1 之1 條之規定
    ，其罰金以新台幣為單位，數額應提高30倍。此與修正前之
    罰金以銀元為單位，適用罰金罰鍰提高標準條例之結果應提
    高10倍者，對被告而言，並無不利（新台幣與銀元之比例為
    1 ：3 ，換算結果，亦為30倍）。依修正後刑法第2 條第1
    項前段之規定，自應適用修正前之規定。
  被告行為後，刑法第41條已修正為：「犯最重本刑為5 年以
    下有期徒刑以下之刑之罪，而受6 個月以下有期徒刑或拘役
    之宣告，因身體、教育、職業、家庭之關係或其他正當事由
    ，執行顯有困難者，得以一元以上三元以下折算一日，易科
    罰金。但確因不執行所宣告之刑，難收矯正之效，或難以維
    持法秩序者，不在此限。」「併合處罰之數罪，均有前項情
    形，其應執行之刑逾六月者，亦同」，並於90年1 月10日公
    布施行，於同年1 月12日生效，核與修正前刑法第41條相較
    ，修正後條文對被告並無利或不利，故本件既符合修正後刑
    法第41條之情形，自應依刑法第2 條第1 項前段規定，依90
    年1 月12日生效之刑法第41條規定諭知易科罰金之折算標準
    ，合此敘明。
    又依90年1 月12日生效之刑法第41條之易科罰金折算標準，
    修正前罰金罰鍰提高標準條例第2 條前段（現已刪除）規定
    ，就其原定數額提高為100 倍折算1 日，則本件被告行為時
    之易科罰金折算標準，應以銀元300 元折算1 日，經折算為
    新臺幣後，應以新臺幣900 元折算為1 日。惟94年1 月7日
    修正公布，95年7 月1 日施行之刑法第41條第1 項前段則規
    定：「犯最重本刑為5 年以下有期徒刑以下之刑之罪，而受
    6 個月以下有期徒刑或拘役之宣告者，得以新臺幣1 千元、
    2 千元或3 千元折算1 日，易科罰金。」比較修正前後之易
    科罰金折算標準，以95年7 月1 日修正公布施行前之規定，
    較有利於被告，則應依刑法第2 條第1 項前段，適用修正前
    90年1 月12日生效之刑法第41條第1 項前段規定，定其折算
    標準。
  又修正前刑法第74條第2 款係規定「受2 年以下有期徒刑、
    拘役或罰金之宣告，而有左列情形之一，認為以暫不執行為
    適當者，得宣告2 年以上5 年以下之緩刑，其期間自裁判確
    定之日起算：二、前受有期徒刑以上刑之宣告，執行完畢…
    後，5 年以內未曾受有期徒刑以上刑之宣告者」，而新刑法
    第74條第1 項第2 款則規定：「受2 年以下有期徒刑、拘役
    或罰金之宣告，而有下列情形之一，認以暫不執行為適當者
    ，得宣告2 年以上5 年以下之緩刑，其期間自裁判確定之日
    起算：二、前因故意犯罪受有期徒刑以上刑之宣告，執行完
    畢…後，5 年以內未曾因故意犯罪受有期徒刑以上刑之宣告
    者」，即新法放寬舊法第74條第1 款之緩刑要件，僅以前因
    故意犯罪而受有期徒刑宣告且執行完畢後5 年以內未曾因故
    意犯罪受有期徒刑以上刑之宣告者，為緩刑宣告之消極要件
    。而被告前未曾受有期徒刑以上刑之宣告，有台灣高等法院
    被告前案紀錄表1 紙在卷可查，本件犯行，於此本不至因刑
    法第74條第2 款之修正產生任何有利或不利影響可言，惟新
    法第74條第2 項得命行為人履行負擔，同條第5 項緩刑之效
    力不及於從刑及保安處分，而舊法行為人不需履行負擔且緩
    刑效力及於主刑及從刑，整體比較之下，依新法第74條所為
    緩刑之宣告較不利於行為人，故仍應依新法第2 條第1 項前
    段適用行為時之法律。
  本件經綜合比較結果，以修正前刑法之規定對被告較為有利
    ，爰均適用修正前刑法之規定。
 3、爰審酌被告犯罪之動機是因其前夫於其月事期間，猶強迫被
    告與其從事性生活致與其前夫發生吵架及其犯罪時所受之刺
    激、品性、生活狀況、智識程度、犯罪所生之損害，且犯罪
    後坦承犯行深表悔悟等一切情狀，量處如主文所示之刑，並
    諭知易科罰金之折算標準。末查被告前未曾受有期徒刑以上
    刑之宣告，有台灣高等法院被告全國前案紀錄表一紙在卷足
    憑，其因一時失慮，偶罹刑典，目前告訴人與被告均已離婚
    ，且均再婚，被告事後已坦承犯行，深具悔意，經此刑之宣
    告後，應知警惕而無再犯之虞，本院因認暫不執行其刑為當
    ，予以宣告緩刑2 年，用啟自新。
三、依刑事訴訟法第273 條之1 第1 項、第299 條第1 項前段、
    第310 條之2 、第454 條第2 項、修正後刑法第2 條第1 項
    前段、刑法第277 條第1 項、修正前刑法第41條第1 項前段
    、第74條第2 款，修正前罰金罰鍰提高標準條例第1 條前段
    、第2 條，現行法規所定貨幣單位折算新台幣條例第2 條，
    判決如主文。
四、如不服本判決，得自收受送達之日起10日內，向本院提起上
    訴。
本案經檢察官繆卓然到庭執行職務
中    華    民    國    95    年    8     月    22    日
                  刑事第二庭法  官  張國棟
以上正本證明與原本無異。
如不服本判決應於判決送達後10日內向本院提出上訴狀。
                            書記官  陳如玲
中    華    民    國    95    年    8     月    23    日
附錄本案論罪科刑法條全文
刑法第277條第1項
傷害人之身體或健康者，處 3 年以下有期徒刑、拘役或 1 千元
以下罰金。


司法院資訊處製作；財團法人民間司法改革基金會備份。
